臺灣基隆地方法院刑事判決　　　　　　　100年度易字第329號
公　訴　人　臺灣基隆地方法院檢察署檢察官
被　　　告　蘇劉傳
被　　　告　胡吉良
上列被告因竊盜案件，經檢察官提起公訴（100 年度偵字第2119
、3184號），本院判決如下：
    主  文
蘇劉傳竊盜，累犯，處有期徒刑拾月。
胡吉良搬運贓物，累犯，處有期徒刑參月，如易科罰金，以新臺
幣壹千元折算壹日。
    事  實
一、蘇劉傳前因施用第二級毒品案件，經本院於民國96年9 月26
    日以96年度易字第508 號判決判處有期徒刑5 月確定；又因
    施用第一、二級毒品案件，經本院於97年4 月30日以97年度
    訴字第77號判決分別判處有期徒刑7 月、3 月，應執行有期
    徒刑9 月確定；另因犯竊盜案件，經本院於97年5 月8 日以
    97 年 度基簡字第559 號判決判處有期徒刑5 月確定在案；
    復因施用第一、二級毒品案件，經本院於97年9 月1 日以97
    年度訴字第1041號判決分別判處有期徒刑7 月、3 月，應執
    行有期徒刑9 月確定在案。前開3 案（即97年度訴字第77號
    、97 年 度基簡字第559 號、97年度訴字第1041號）嗣經本
    院以97 年 度聲字第957 號裁定定其應執行刑有期徒刑1 年
    10月，與前開本院96年度易字第508 號判決所判處有期徒刑
    5 月部分接續執行，刑期自97年4 月15日起算，99年2 月6
    日縮短刑期假釋出監，同年5 月24日假釋期滿未經撤銷，其
    未執行之刑，以已執行論。胡吉良前因施用第二級毒品案件
    ，經本院於100 年1 月31日以99年度基簡字第1793號判決判
    處有期徒刑4 月確定，並於100 年4 月14日易科罰金執行完
    畢。
二、詎均不知悔改，蘇劉傳於100 年5 月3 日下午（起訴書誤載
    為上午）6 時許，在新北市瑞芳區萬壽山區，以可剪斷電纜
    線之不詳工具（未據扣案），剪斷新北市瑞芳區公所所有之
    電纜線（斷面呈現七股一心，尺寸為14mm平方，不含黑色外
    皮共重約30公斤，下稱系爭電纜線），並加以綑綁為2 綑（
    大小約為2 個輪胎之體積）。適胡吉良上山經過該處，見蘇
    劉傳手持柴刀假裝在砍草及其身旁有上開已剪斷並捆綁好之
    電纜線2 綑，形跡可疑，遂上前詢問該電纜線是否為蘇劉傳
    所砍斷。蘇劉傳認事跡敗露，乃刻意迴避不回答，甚且示意
    要將上開竊得之電纜線分一些給胡吉良，並要胡吉良不要報
    警。胡吉良明知上開電纜線應係蘇劉傳竊得之贓物，仍基於
    搬運贓物之犯意，與蘇劉傳一同將上開竊得之電纜線放進蘇
    劉傳之手推車中，由蘇劉傳邊走邊推，胡吉良邊騎機車邊用
    腳幫忙踢該手推車之方式搬運至蘇劉傳位於新北市瑞芳區○
    ○○路63號之1 住處，並共同將電纜線外皮剝掉後，胡吉良
    即將其所分得三分之一之電纜裸銅線（不含黑色外皮約重
    10.5公斤，起訴書誤載為含黑色外皮）先藏放在蘇劉傳家附
    近之山坡草堆中。嗣於100 年5 月9 日13時32分許，胡吉良
    騎乘機車載運上開電纜裸銅線欲前往變賣時，在瑞芳區台62
    線快速道路傑魚坑出口處，因闖紅燈，為警攔檢，並在其所
    騎乘機車上查獲上開電纜裸銅線（業據被害人瑞芳區公所技
    士葉育成領回），始悉上情。
三、案經新北市政府警察局瑞芳分局報告臺灣基隆地方法院檢察
    署檢察官偵查起訴。
    理  由
一、證據能力部分
    按被告以外之人於審判外之言詞或書面陳述，除法律有規定
    者外，不得作為證據。又被告以外之人於審判外之陳述，雖
    不符合同法第159 條之1 至第159 條之4 之規定，但經當事
    人於審判程序同意作為證據，法院審酌該言詞陳述或書面陳
    述作成時之情況，認為適當者，亦得為證據。當事人、代理
    人或辯護人於法院調查證據時，知有第159 條第1 項不得為
    證據之情形，而未於言詞辯論終結前聲明異議者，視為有前
    項之同意，刑事訴訟法第159 條第1 項及第159 條之5 分別
    定有明文。本件被告及檢察官於言詞辯論終結前，就本件卷
    內被告以外之人於審判外之陳述（包括人證、書證），於本
    院審理時均表示不爭執，且同意做為證據，經本院審酌該等
    證據之做成情況，核無違法取證或其他瑕疵，認均適為本案
    認定事實之依據，依刑事訴訟法第159 條之5 規定，均有證
    據能力。
二、認定事實之依據
（一）上開事實，業據被告胡吉良就其所涉犯之搬運贓物部分自
      白甚詳及對於被告蘇劉傳默認竊取上開電纜線等情以證人
      身分具結作證，略以：伊在萬壽山遇到蘇劉傳時，路旁有
      兩綑電纜線，伊問蘇劉傳該等電纜線是否他偷的，蘇劉傳
      不回答，但蘇劉傳有叫伊不要報警，並說願意把部分電纜
      線分給伊，希望伊幫忙一起把電纜線搬下山，伊當時猜想
      該等電纜線為贓物，但是伊看蘇劉傳手上有拿柴刀，而且
      想說分到電纜線可以獲得好處，就同意將電纜線搬至蘇劉
      傳的家，之後蘇劉傳就在住處外剝電纜線的皮，伊就在旁
      邊幫忙，伊必定有經過地主、屋主的同意，才敢在那邊剝
      皮，不然伊在那裡剝皮，人家也會報警，伊與蘇劉傳是一
      起剝的，剝皮完成後，蘇劉傳就將其中三分之一的裸銅線
      分給伊，伊不知蘇劉傳將另外三分之二如何處理，伊沒有
      故意對蘇劉傳為不實指控等語。此外，警員於100 年5 月
      9 日下午1 時32分許，在新北市瑞芳區台62線快速道路傑
      魚坑出口處因被告胡吉良闖紅燈而攔檢，在其所騎乘機車
      查獲1 袋已去除黑色外皮之電纜裸銅線（重約10.5公斤）
      ，其後業已由被害人瑞芳區公所技士葉育成領回等情，有
      證人葉育成於警詢之證述、新北市政府警察局瑞芳分局搜
      索扣押筆錄、扣押物品目錄表、贓物領據1 張、照片10張
      在卷可佐（見100 年度偵字第2119號卷第6 至12頁、第13
      至16頁），堪認被告胡吉良之任意性自白及經具結擔保真
      實性之證述與事實相符而堪採信。
（二）被告蘇劉傳則於警詢、偵查及本院審理時均矢口否認有何
      竊盜之犯行，辯稱：伊於100 年5 月3 日下午攜帶柴刀上
      山是要去砍樟樹，當天認識胡吉良時聽胡吉良說他太太在
      公所上班，還有誰在做瑞芳的民意代表，伊想說對家裡環
      保回收有幫助所以才帶胡吉良回家；另依遭竊電纜線之相
      片顯示，斷面為兩面且斜進去，應該是剪斷而非砍斷的，
      如果伊要偷電線伊會帶剪刀去不會帶柴刀去云云。惟查：
    1.被告胡吉良於100 年5 月3 日下午6 時遇見被告蘇劉傳時
      ，見蘇劉傳手持柴刀假裝在砍草及其身旁有上開已切斷並
      綑綁好之電纜線2 綑，並刻意不回答胡吉良所詢問該電纜
      線是否為蘇劉傳所砍斷之問題，甚且示意要將上開竊得之
      電纜線分一些給胡吉良，並要胡吉良不要報警等情，業據
      證人即同案被告胡吉良如前揭所述，具結證述綦詳。被告
      蘇劉傳雖矢口否認有何竊盜犯行，然坦承其有將電纜線外
      皮置於其所有之手推車上，略以：伊於100 年5 月間沒有
      在傑魚坑路的住處外剝電纜線的外皮，但伊於100 年5 月
      7 日返家時，其姐蘇秋香告訴伊曾見胡吉良在該處剝電纜
      線外皮，伊其後在住處隔壁鄰居房子後門種植的小樹上看
      到電纜線外皮，覺得胡吉良是伊帶回家的，他這樣做對鄰
      居很不好意思，所以伊就把電纜線外皮收拾起來放在伊手
      推車上面，怕將外皮拿去外面丟，會被誤認為伊去竊取電
      纜線云云（見本院100 年8 月18日準備程序筆錄第3 頁）
      。衡諸常情，剝除後的電纜線外皮可為涉犯竊取電纜線之
      證物，事涉不法，假使如被告蘇劉傳所辯，竊取電纜線者
      為被告胡吉良，一切不法情事概與其無關，則應對不法事
      證避之唯恐不及。然依被告蘇劉傳之供述，其甚至將可作
      為不法事證之電纜線外皮收拾起來放在自己之手推車上面
      ，豈不更引人側目？而有違常情，則其辯稱顯不足採信。
    2.另查，證人即被告蘇劉傳之姊蘇秋香證稱：100 年5 月3
      日的隔天早上8 時許有看到被告胡吉良剝電纜線，從到我
      家至隔天早上這段期間，他一直在我家外面等語（見本院
      100 年11月14日審判筆錄第6 至8 頁）。對此，被告胡吉
      良亦辯稱：若未經地主同意，如何在他人土地上從事剝電
      纜線之非法行為等語。準此勾稽以觀，若非被告蘇劉傳亦
      涉及本件竊取電纜線之犯行，證人蘇秋香豈有放任他人在
      自己家門前從事不法行為而未加以阻止，甚且不聞不問之
      理？益徵證人蘇秋香應係因親人即被告蘇劉傳亦參與其中
      ，始有放任上情之可能。綜上，證人即被告胡吉良之具結
      證述顯較被告蘇劉傳之辯解更值採信，被告蘇劉傳有上開
      以不詳工具剪斷之方式竊取爭電纜線之犯行，洵堪認定。
三、論罪科刑
（一）核被告蘇劉傳所為，係犯刑法第320 條第1 項之竊盜罪。
      被告胡吉良則係犯刑法第349 條第2 項之搬運贓物罪。被
      告蘇劉傳嗣後與被告胡吉良合力搬運贓物之行為，就被告
      蘇劉傳而言，因其侵害之法益同一，應屬不罰之後行為，
      無另行再論搬運贓物罪之餘地；是就被告胡吉良而言，亦
      僅論以搬運贓物罪之單獨正犯。其次，起訴意旨雖認被告
      蘇劉傳上開犯行，係涉犯刑法第321 條第1 項第3 款之攜
      帶兇器竊盜罪，然依證人即負責現場模擬之警員楊沛盛之
      證述，系爭電纜線是用類似斜口鉗之類的物品所擠壓剪斷
      等語（見100 年11月14日審判筆錄第5 頁），足徵扣案之
      柴刀並非被告蘇劉傳用以剪斷系爭電纜線之工具，而其用
      以剪斷系爭電纜線之工具既未扣案，自無從判斷客觀上是
      否具有危險性而屬刑法第321 條第1 項第3 款規定之兇器
      ，依罪疑唯輕原則，應僅論以刑法第320 條第1 項之竊盜
      罪。再者，起訴意旨另認被告胡吉良上開犯行，係涉犯刑
      法第349 條第1 項收受贓物罪，然被告胡吉良係基於搬運
      贓物之犯意與被告蘇劉傳共同將系爭電纜線搬運至被告蘇
      劉傳之住處，已非單純收受贓物，業經本院認定如前，是
      起訴意旨容有誤會。本院基於社會基本事實同一之前提下
      ，爰就被告蘇劉傳部分變更起訴法條為刑法第320 條第1
      項之竊盜罪，就被告胡吉良部分變更起訴法條為刑法第
      349 條第2 項之搬運贓物罪。
（二）被告蘇劉傳、胡吉良均有如事實欄所載之有期徒刑執行完
      畢情形，有臺灣高等法院被告前案紀錄表在卷可參。其於
      受有期徒刑執行完畢後5 年內，故意再犯本案有期徒刑以
      上之罪，為累犯，均應依刑法第47條第1 項規定加重其刑
      。
（三）爰審酌被告蘇劉傳不思循正途獲取報酬，竟竊取攸關公共
      用電安全之電纜線，所為殊不足取；犯後飾詞否認犯行，
      難認有何悔意，並於本院審理時恫嚇證人即同案被告胡吉
      良，態度不佳。被告胡吉良則明知係爭電纜線為贓物，猶
      搬運並收受以獲取不法利益，亦同屬可議，然其於警詢、
      偵查及本院審理時均坦認犯行，犯後態度良好，兼衡被告
      二人之素行、參與本件犯罪之程度等一切情狀，分別量處
      如主文所示之刑，並就被告胡吉良所處之刑諭知易科罰金
      之折算標準。
據上論斷，應依刑事訴訟法第299 條第1 項前段、第300 條，刑
法第320 條第1 項、第349 條第2 項、第47條第1 項、第41條第
1 項前段，判決如主文。
本案經檢察官周慶華到庭執行職務。
中    華    民    國   100    年    12    月    12    日
                  刑事第三庭審判長法  官  陳志祥
                                  法  官  黃梅淑
                                  法  官  藍君宜
以上正本證明與原本無異。
如不服本判決應於收受送達後10日內向本院提出上訴書狀，並應
敘述具體理由；其未敘述上訴理由者，應於上訴期間屆滿後20日
內向本院補提理由書(均須按他造當事人之人數附繕本)「切勿逕
送上級法院」。
中    華    民    國   100    年    12    月     12    日
                                  書記官  蘇鈺婷
附錄論罪法條：
中華民國刑法第320條
意圖為自己或第三人不法之所有，而竊取他人之動產者，為竊盜
罪，處五年以下有期徒刑、拘役或五百元以下罰金。
意圖為自己或第三人不法之利益，而竊佔他人之不動產者，依前
項之規定處斷。
中華民國刑法第349條第2項
搬運、寄藏、故買贓物或為牙保者，處五年以下有期徒刑、拘役
或科或併科一千元以下罰金。